【裁判字號】    88,易,4258
【裁判日期】    890607
【裁判案由】    竊盜等
【裁判全文】
臺灣高雄地方法院刑事判決                          八十八年易字第四二五八號
    公  訴  人  臺灣高雄地方法院檢察署檢察官
    被      告  乙○○
                甲○
右列被告因竊盜等案件，經檢察官提起公訴（八十八年度偵字第二二一五九號、八十
八年度字第二二一六Ｏ號），本院判決如左：
    主  文
乙○○無罪。
甲○美公訴不受理。
    理  由
一、公訴意旨略以被告乙○○意圖為自己不法之所有，於八十八年六月十二日十六時
    五十分許，在高雄縣鳳山市海光里社區發展協會辦公廳內，偷取被告甲○美所有
    之西瓜約八分之一（西瓜每粒約新台幣四百八十元），引起甲○美不滿，憤而於
    同年七月二十四日十時許，在高雄縣鳳山市中正里活動中心內，竟公然侮辱持雞
    蛋、紙錢灑在乙○○身上，使乙○○受辱，因而認為被告乙○○涉犯有刑法第三
    百二十條第一項之竊盜罪嫌；被告甲○美涉有刑法第三百零九條第二項之以強暴
    犯公然侮辱罪嫌等語。
二、按犯罪事實應依證據認定之，無證據不得推定其犯罪事實；又不能證明被告犯罪
    者，應諭知無罪之判決；次按告訴乃論之罪，告訴人於第一審辯論終結前得撤回
    其告訴，又告訴經撤回者，應諭知不受理之判決，刑事訴訟法第一百五十四條、
    第三百零一條、第二百三十八條第一項及第三百零三條第三款定有明文。又認定
    不利於被告之事實，須依積極證據，苟積極證據不足為不利於被告事實之認定，
    即應為有利於被告之認定，更不必有何有利之證據。另告訴人之指訴，係以使被
    告受刑事訴追為目的，是其陳述是否與事實相符，仍應調查其他證據以資審認。
    最高法院分別著有三十年上字第八一六號及五十二年台上字第一三ＯＯ號判例足
    資參照。另行為人對於構成犯罪之事實，明知並有意使其發生者為故意；行為人
    對於構成犯罪之事實，預見其發生，而其發生並不違背其本意者，以故意論；且
    行為非出於故意或過失者，不罰，刑法第十三條、第十二條定有明文。而刑法上
    之故意，應指行為人明知或預見構成犯罪之事實，有意使其發生或容認其發生而
    定。
三、被告乙○○無罪部分：
（一）公訴人認被告乙○○涉犯竊盜罪嫌，無非以告訴人甲○美之指訴為其論據，訊
      之被告乙○○固坦承有食用甲○美之西瓜八分之一之事實，惟堅決否認有任何
      竊盜犯行，辯稱：伊食用甲○美之西瓜是海光里社區發展協會理事長請伊及兒
      子二人吃的，並非乘人不知而竊取的，且甲○美並未當場看見伊吃西瓜等語。
（二）經查，告訴人甲○美於警訊及本院審理時陳稱：伊回辦公室要拿西瓜回來時，
      看見西瓜少了八分之一，且發現被告在旁邊打球，因伊知道被告有貪小便宜之
      習慣，便質問被告有無吃伊西瓜，伊當時不知是誰偷吃的，伊就將西瓜砸爛，
      很生氣的走了，但證人甲○有看見等語（見八十八年七月二十四日、十月十二
      日及八十九年五月十二日警訊及訊問筆錄），由上告訴人所述之情形觀之，足
      證告訴人並非親自見聞被告竊盜犯行者，單憑其所述，尚難遽憑為不利被告事
      實認定之唯一依據。另據證人即於現場親見被告食用西瓜之海光里社區發展協
      會理事長甲○於警訊、偵查中及本院審理時到庭結證稱：伊並未請被告吃西瓜
      ，伊要進辦公室洗臉時，看見被告及其子女在吃告訴人之西瓜，伊即阻止被告
      ，並表示說西瓜是告訴人即海光里社區發展協會總幹事甲○美的，被告隨即表
      示大不了買一個西瓜還給告訴人，告訴人進去發現西瓜少了之後，很生氣就把
      西瓜砸碎等語（見八十八年八月九日、九月二十日及十月二十日警訊、偵查及
      本院訊問筆錄），經核與被告自承食用西瓜之詞相符，應堪採信。惟證人否認
      有請被告吃告訴人所有西瓜之事實，雖被告提出錄音帶譯文欲證明係證人邀請
      後，被告始食用西瓜，以證明被告無不法所有之意圖，然據該錄音帶之內容觀
      之，證人並無隻字片語提及被告所欲證明之待證事項。但以證人與告訴人同為
      海光里社區發展協會之公職人員，且各分居理事長及總幹事之職，其供詞是否
      公正客觀，實值斟酌。
（三）質諸告訴人及證人就有關事發當時西瓜擺放之位置及相關狀況時供陳：西瓜是
      向小販購買紅色大西瓜之四分之一，擺放在辦公桌上，桌上僅擺放西瓜，並無
      其他蔬果，西瓜有無請水果販切成一片一片狀，伊並不記得等語，核與證人甲
      ○所證：西瓜並無與其他蔬果置放在一起，是單獨放在桌上，有切成一片一片
      狀等語相符，足證被告食用前西瓜已切成片狀，且獨立擺放於辦公桌之情，應
      堪認定。而被告亦知西瓜並非其所有，是否受證人甲○之邀始食用，亦難以證
      明，然其係有意食用之情，則可認定。但就前揭西瓜之狀況觀之，告訴人將西
      瓜置於公眾得出入之辦公處所桌上，且已切成片狀，並無獨立與其他蔬果一同
      擺放一事為斷，以目前國民生活富裕，經濟水準均普遍提高，西瓜依起訴事實
      所載，為每顆新台幣（下同）四百八十元，告訴人購買四分之一約一百二十元
      ，被告及其子女僅食用告訴人購買部分之八分之一約十五元，再加上被告與告
      訴人先前均彼此熟識，在客觀上實足以使被告認定為是有邀請被告食用之意，
      故遑論被告是否有受證人甲○之邀，由此點判斷，堪可信被告於食用之初，對
      於構成竊盜犯罪構成要件之事實應無所認知，並無竊取之故意甚明。且再由客
      觀事實判斷，苟被告確有竊取西瓜意圖，何以僅食用告訴人西瓜八分之一部分
      ，且在西瓜擺放之處所食用，大可全部取走以增加其犯罪所得，並避免為他人
      發現，佐以被告於食用後經證人甲○告知該西瓜係告訴人所有後，亦表明要購
      買一個還給告訴人之語，此情亦經證人甲○證述甚詳，顯見被告應係誤認有權
      食用，而產生本件誤解。故綜合上情為斷，公訴人所舉之證據不足以證明被告
      有竊盜之犯罪故意，且本院亦查無積極證據證明被告確有如公訴意旨所述之犯
      行，揆諸前揭說明，不能證明被告犯罪，依法自應為無罪之判決。
四、被告甲○美公訴不受理部分：查本件告訴人乙○○告訴被告甲○美犯以強暴公然
    侮辱罪案件，起訴書認係犯刑法第三百零九條第二項之罪，依同法第三百十四條
    之規定，須告訴乃論。茲據告訴人撤回其告訴，依照上開說明，爰不經言詞辯論
    ，逕為諭知不受理之判決。
據上論斷，應依刑事訴訟法第三百零一條第一項、第三百零三條第三款、第三百零七
條，判決如主文。
中      華      民      國      八十九      年      六      月    七    日
                               臺灣高雄地方法院刑事第二庭
                                   審判長  法  官  黃三友
                                           法  官  施柏宏
                                           法  官  李代昌
右正本證明與原本無異。
如不服本判決，應於判決送達後十日內，向本院提出上訴狀。
                                           書記官  吳韻芳
中      華      民     國      八十九      年      六      月    七    日


司法院資訊處製作；財團法人民間司法改革基金會備份。
